臺灣高等法院刑事判決　　　　　94年度重上更（四）字第5 號
　　上　訴　人
　　即　被　告　丁○○冒名彭.
　　選任辯護人　郭芳宜律師
　　上　訴　人
　　即　被　告　丙　○
　　指定辯護人　本院公設辯護人甲○○
上列上訴人即被告等因違反麻醉藥品管理條例案件，不服臺灣臺
北地方法院84年度訴字第2348號，中華民國85年5月22日第1審判
決（起訴案號：臺灣臺北地方法院檢察署84年度偵字第17868號
）提起上訴，經本院判決後，由最高法院第4次發回更審，本院
更為判決如下：
    主  文
原判決關於丁○○、丙○共同非法販賣化學合成麻醉藥品部分及
丙○定執行刑部分均撤銷。
丁○○幫助非法販賣化學合成麻醉藥品，累犯，處有期徒刑參年
陸月。扣案之化學合成麻醉藥品參包（淨重伍公斤）沒收。
丙○幫助非法販賣化學合成麻醉藥品，處有期徒刑參年。扣案之
化學合成麻醉藥品參包（淨重伍公斤）沒收。
    事  實
一、丁○○曾犯竊盜、偽造有價證券、贓物、違反麻醉藥品管理
    條例、藥物藥商管理法、偽造文書、誣告、肅清煙毒條例等
    罪，其於民國76年所犯之違反藥物藥商管理法案件，經本院
    判處有期徒刑1年，上訴後，最高法院駁回上訴確定，而於
    82年7月15日執行完畢（丁○○另犯之贓物、偽造文書、煙
    毒、藥事法等罪，經定執行刑為有期徒刑2年6月確定，於84
    年11月25日假釋期滿執行完畢，此部分不構成累犯）。於84
    年7月間，經由丙○之轉告得知香港古姓年籍不詳之成年男
    子，有40公斤化學合成麻醉藥品安非他命（簡稱安非他命）
    已走私入臺而存放於高雄，欲意圖營利以每公斤新台幣（下
    同）27萬元之價格出售，惟每次至少須購買10公斤等情；詎
    丁○○、丙○竟基於幫助該古姓男子非法販賣安非他命之犯
    意，代該古姓男子尋覓買主。同年8月初，丁○○、丙○知
    悉李維新（有關其販賣部分業經本院前審85年度上訴字第40
    1號判處有期徒刑6年8月確定，現正執行中）及姓名年籍不
    詳綽號「阿國」之男子，有意共同販入化學合成麻醉藥品安
    非他命，並由李維新與「阿國」各買5公斤，丁○○與丙○
    即與李維新、「阿國」約定於同年月7日在高雄市進行交易
    ；李維新為掩護其犯行，乃邀集不知情惟有吸用安非他命之
    陳福來（非法吸用化學合成麻醉藥品安非他命部分業經本院
    判決確定）、陳其信（冒名為「楊樹同」，冒名部分已經另
    案移送偵查）、許小玲（原審另案判處有期徒刑10月確定）
    、陳錫長（非法吸用化學合成麻醉藥品安非他命部分業經本
    院判決確定）、籍君寶（另由臺灣板橋地方法院併案審理）
    ，及不知情之林其秀、林玫玲（陳其信、陳錫長2人之女友
    ）一同南下高雄。嗣於同年月7日中午12時許，丁○○、丙
    ○2人在高雄市○○路、青年路口之王牌西餐廳與李維新、
    「阿國」見面，李維新與「阿國」即在該西餐廳各交付丁○
    ○135萬元，丁○○及丙○代該香港古姓男子暫收該筆款項
    後，即於同日下午2時30分許，依該香港古姓男子之指示，
    與「阿國」共同前往高雄市○○○路154號天山銀樓，將上
    開共計270萬元之款項分別匯入古姓男子指定之香港周志雄
    名下帳戶250萬元、羅佩如名下帳戶20萬元後，再由丙○聯
    絡古姓男子，告知已將款項匯入；嗣約於同日下午4時許，
    古姓男子確定得款後，即以電話通知丁○○可往高雄市○○
    ○街55號薆王大飯店（起訴書誤載為薆五飯店）214號房間
    取貨，丁○○即於下午4時30分許，以王牌西餐廳之便條紙
    繪出薆王大飯店位置圖交予李維新，囑李維新、「阿國」各
    自前往該處提取安非他命；李維新乃與許小玲及不知情之林
    其秀、林玫玲等人於當日下午5時許同往薆王大飯店214號房
    間內，由李維新、許小玲進入該房間取得該共重5公斤安非
    他命（分裝為3包）後，分別裝入預先準備之白色帆布手提
    袋及黑色公文包內。李維新與許小玲、林玫玲、林其秀等人
    離開飯店後，與陳錫長、陳其信、籍君寶、陳福來等人會合
    ，正欲分乘2輛計程車離去時，為法務部調查局臺北市調查
    處人員在高雄市○○○路、中山路口逮捕，並在許小玲所提
    之白色帆布袋內扣得安非他命2包，李維新所攜帶之黑色公
    文包內扣得安非他命1包，計李維新等所購買欲供出售之安
    非他命共重5公斤，調查員並循線於當日下午7時許在高雄小
    港機場捕獲丁○○及丙○。「阿國」則於取得安非他命5 公
    斤後趁隙逃逸。
二、案經法務部調查局臺北市調查處移送臺灣臺北地方法院檢察
    署檢察官偵查起訴。
    理  由
一、訊據上訴人即被告丁○○固坦承：於84年7月間經由丙○轉
    知香港古姓年籍不詳之成年男子，有40公斤化學合成麻醉藥
    品安非他命已走私入臺而存放於高雄，欲以每公斤27萬元之
    價格出售，但每次至少須購買10公斤等情。嗣於同年8月初
    ，知悉李維新及姓名年籍不詳綽號「阿國」之男子，有意共
    同販入安非他命，即與渠2人約定於同年月7日前往高雄市取
    貨。同年月7日中午12時許，其與丙○2人在高雄市○○路、
    青年路口之王牌西餐廳與李維新、「阿國」見面，李維新與
    「阿國」即在該西餐廳各交付135萬元，其與丙○即於同日
    下午2時30分許，依該香港古姓男子之指示，與「阿國」共
    同前往高雄市○○○路154號天山銀樓，將上開共計270萬元
    之款項分別匯入古姓男子指定之香港周志雄名下帳戶250萬
    元、羅佩如名下帳戶20萬元。同日下午4時許，古姓男子確
    定得款後，即以電話通知可往高雄市○○○街55號薆王大飯
    店214號房間取貨，其即於下午4時30分許，以王牌西餐廳之
    便條紙繪出薆王大飯店位置圖交予李維新，囑李維新、「阿
    國」各自前往該處提取安非他命等事實，惟矢口否認有何非
    法販賣安非他命之犯行，辯稱：扣案之安非他命非其所有，
    其本來要與李維新、「阿國」一起購買，但後來沒有買，其
    並無販賣安非他命之意圖。且案發當時係香港古姓男子與李
    維新、「阿國」交易，當天亦為丙○以電話與古姓男子聯絡
    ，其並未取得任何利益云云。訊之上訴人即被告丙○固就84
    年7月間曾轉知被告丁○○關於香港古姓年籍不詳男子之朋
    友有安非他命在臺灣，並曾與被告丁○○南下高雄，旋為警
    查獲之事實供承不諱，惟亦矢口否認有何非法販賣安非他命
    之犯行，並辯稱：伊僅係陪他們南下高雄並陪同被告丁○○
    到銀樓門口，且有依照丁○○之意思打電話給古姓男子，當
    初古姓男子只說是一批貨，並未說是安非他命，伊不知該批
    貨是安非他命，亦不認識李維新、「阿國」，且亦未取得任
    何好處，本案整件安非他命之交易過程伊均不知情云云。
二、經查：
（一）被告丁○○之選任辯護人辯稱：被告丁○○、共同被告丙
      ○及證人李維新於調查局所為陳述，為審判外陳述，無證
      據能力；又其於偵查中所言，未經交互詰問，亦無證據能
      力云云，惟查，刑事訴訟法第159條係指被告以外之人於
      審判外之陳述，除法律有規定者外，不得作為證據；且同
      法第159條之2規定，被告以外之人於司法警察調查中所為
      之陳述，與審判中不符時，其先前之陳述具有較可信之特
      別情況，且為證明犯罪事實存否所必要者，得為證據，顯
      見有關被告於調查局調查中所為陳述之證據能力，辯護人
      所辯與法不符。至證人李維新及共同被告丙○於調查局調
      查中所為之陳述，因案發距今時日已久，衡諸人之記憶，
      通常因時間之經過而模糊甚至泯滅，故證人李維新與共同
      被告丙○於調查局調查中所為之陳述，與審判中不符時，
      其等先前陳述，顯然具有較可信之特別情況，且為證明犯
      罪事實存否所必要，自得為證據，合先敘明。
（二）被告丁○○於調查處供稱：其接到香港古姓朋友電話，表
      示有40公斤安非他命走私進來存放在高雄，希望其處理，
      以每公斤27萬元販售，經其聯絡李維新及「阿國」，他們
      表示各購買5公斤，各交付135萬元，由其按古姓男子指定
      戶名匯款至香港，其再按古姓男子指示叫李維新及阿國自
      行至薆王飯店分別提領5公斤安非他命等語（偵字第17868
      號卷第3頁反面、第4頁）；被告丙○於調查處供稱：古先
      生向伊表示在臺灣有一批安非他命，有無管道替渠銷貨，
      伊詢問丁○○可否代為處理該批安非他命……，丁○○於
      84年8月6日晚與伊聯絡，表示將於7日與買方見面交易，
      雙方並約定於高市○○路、青年路口之王牌咖啡廳與買主
      李維新見面，伊於當日下午2時許抵達，買主李維新帶來
      貨款乙批交予丁○○，伊按古先生指示，陪同丁○○至天
      山銀樓將錢匯至香港，隨後並打電話向古某表示錢已匯入
      ，至下午近4時許，古某來電向駱某表示安非他命已放置
      於薆王飯店214房，……李維新及其女友乃依約至薆王飯
      店取出該批安非他命完成交易等語（同上偵查卷第15 頁
      至第16頁），於本院前審供稱：古姓男子在高雄之40公斤
      安非他命，是古姓男子告知伊，伊再轉告丁○○知道。伊
      有將古姓男子電話給丁○○，中間他們應該有通電話，但
      通話內容伊不清楚。伊有跟丁○○於8月7日下午2時30 分
      許，一起前往高雄市○○○路154號天山銀樓（匯款），
      是丁○○叫伊幫他打電話給古姓男子，伊就直接打電話給
      姓古的，說錢已經匯到等語（本院上更（二）卷第79頁至
      第81頁）；伊於本院審理時亦供稱；伊只負責將古姓男子
      的話傳達給丁○○，並陪同丁○○前至高雄，伊有去餐廳
      與銀樓，但分別在樓下或店外等候，不知丁○○、李維新
      、「阿國」等人在作什麼云云（本院卷第60頁、第62頁）
      。另被告丁○○於本院前審亦供稱：「（對你在調查站所
      供：你在4、5天前接到以前認識的1位古姓港仔朋友電話
      聯絡表示有40公斤安非他命已走私進來存放在高雄市，希
      望你能處理，每公斤以27萬元販售等」有何意見？）應該
      是筆誤。我的意思是，我是接到丙○的訊息，說有1個姓
      古的認識我，他有安非他命要賣」等語（本院上更（二）
      卷第58頁），堪認本件應係古姓成年男子先向被告丙○表
      示有一批安非他命已走私入境放在高雄市待售，請其轉告
      被告丁○○以每公斤27萬元且每次至少須售出10公斤之價
      格、數量銷售，被告丙○及丁○○即共同基於幫助該古姓
      又衡諸84年間安非他命之交易價格，大盤約每公斤15至30
      萬元，有內政部警政署刑事警察局93年3月9日刑偵字第09
      30050293號函附卷可參（本院上更（三）卷第93頁），而
      該古姓成年男子係指示被告等以每公斤27萬元，且每次至
      少須售出10公斤之價格、數量銷售，顯在可獲利之市價範
      圍內，足認該古姓成年男子有營利之意圖。且本件買賣金
      額以及數量均極龐大，參諸安非他命為違禁物，亦係價值
      貴重之物品，販賣者又觸犯重典，茍無利可圖，勢不輕易
      販賣，益足認該古姓成年男子有非法販賣上開毒品之營利
      意圖。被告丁○○與丙○既係按該古姓成年男子指示之價
      格、數量幫忙尋覓買主，則其等均已知悉該古姓成年男子
      係基於營利之意圖從事販賣安非他命，亦至為明灼。
（三）被告丁○○於調查處84年8 月7 日調查時供稱：「我連絡
      李維新及『阿國』詢問他們是否願意購買，李維新等人表
      示各購買5 公斤，經我與港仔接洽後，與李維新、『阿國
      』在高雄市○○路王牌西餐廳碰頭，他們各交付我135 萬
      元，由我攜帶至高雄市○○○路154 號古姓港仔指定之天
      山銀樓，分別匯款給香港周志雄250 萬元及羅佩如20萬元
      ，後古姓港仔來電指示我們到高雄市薆王大飯店214 號房
      取貨，於是我叫李維新及『阿國』自行到薆王大飯店分別
      提走5 公斤安非他命」等語（偵字第17868 號卷第3 頁反
      面、第4 頁），此部分核與證人李維新於調查處84年8 月
      7 日調查時供稱：「這3 包安非他命確係我依丁○○之指
      示與許小玲等人前往高雄市薆王大飯店214 房內所接取，
      ‧‧‧丁○○於8 月1 日對我表示渠可透過關係接取一批
      安非他命，若我有興趣購買，必須替他到高雄幫忙接貨，
      ‧‧‧到了昨（6 ）日丁○○又通知我要我於7 日自己搭
      機南下高雄，投宿昭來飯店後與其聯絡準備接貨，‧‧‧
      後返回王牌西餐廳將款項交給丁○○，到了下午4 時30分
      左右，丁○○又通知我，要我前往高雄市○○○街55號薆
      王大飯店向櫃台表示係『高先生』要我來拿214 號房之鑰
      匙後，至214 房提領一批安非他命，丁○○並繪製該薆王
      大飯店位置簡圖乙張，註明地址、房號等交給我，故我依
      丁○○之指示，與許小玲等人一同前往薆王大飯店向櫃台
      以『高先生』名義領取214 號房之鑰匙後‧‧‧進入該21
      4 號房，果見房內有1 藍色旅行袋，內有3 包安非他命，
      我乃將該3 包安非他命取出，分別裝入依丁○○之指示先
      行購買之白色帆布袋及黑色公文包」（同上偵查卷第9 頁
      正面、第10頁正面）等情相符。此外，並有薆王大飯店簡
      略位置圖之便條紙、天山銀樓名片、薆王大飯店名片各乙
      紙在卷可按（同上偵查卷第6 頁、第12頁、第13頁、本院
      上更（一）卷第54頁），及扣案之3 包安非他命，淨重合
      計5000公克可資佐證，而該扣案之3 包結晶確係安非他命
      ，亦有法務部調查局84年9 月4 日第31016 號檢驗通知書
      乙紙在卷（原審卷第一宗第83頁）可稽，堪認被告丁○○
      前述自白與事實相符，自足以採信。
（四）被告丙○於調查處84年8 月8 日調查時即供稱：「我與丁
      ○○2 人於7 日南下高雄，確係從事安非他命之交易，‧
      ‧‧我曾於84年7 月28日在大陸廣州地區，當時碰到臺灣
      舊識古先生，渠向我表示在臺灣有一批安非他命約100 公
      斤，問我在臺灣有無管道替渠銷貨，惟古某表示每公斤價
      格為27萬元，且每次最少需購10公斤以上，當我於7 月30
      日返台後，即與丁○○聯絡，‧‧‧向其詢問可否代為處
      理販賣該批安非他命。‧‧‧8 月4 日丁○○與我2 人南
      下高雄與買方李維新見面，討論交易細節，當時由丁○○
      與對方洽談表示每公斤安非他命為50萬元，買方表示，將
      購買10公斤，惟當日古先生表示不方便出貨，且週六、週
      日匯款不方便，乃改於昨（7 ）日進行交易，未料在大陸
      方面古先生以『死轉手』方式在薆王大飯店發貨予李維新
      等人‧‧‧。丁○○於8 月6 日晚與我連絡，表示將於7
      日與買方見面進行交易，雙方並約定於7 日中午12時在高
      雄市○○路、青年路口之王牌咖啡廳與買主李維新見面，
      我於當日下午2 時許抵達，‧‧‧隨後買主李維新帶來貨
      款乙批交予丁○○，我即與大陸古先生連絡，古先生要求
      我把貨款270 萬元（10公斤安非他命貨款）至高市○○○
      路之天山銀樓，分別以周志雄250 萬元、羅佩如20萬元，
      共計270 萬元匯至香港，我便依約陪同丁○○至前述地址
      將錢匯入，隨後並打電話向古某表示錢已匯入，古某稱安
      非他命之交付會再通知駱某，至下午近4 時許古某來電向
      駱某表示物品（安非他命）已放置位於高市○○○街薆王
      大飯店214 房，要買主李維新向櫃台表示是『高先生』要
      渠來拿東西，櫃台便會將房間鑰鎖交予渠，李維新及其女
      友許小玲乃依約至薆王大飯店取出該批安非他命完成交易
      」等語（同上偵查卷第15頁至第16頁）；於本院前審供稱
      ：「‧‧‧本案完全是古某與李維新、阿國在交易，我無
      從中取得任何利益，我僅是應古某之要求介紹買主而已。
      我僅是去香港遇見丁○○之朋友古某，他要我回國告訴丁
      ○○有安非他命出售的事」（本院上訴卷第90頁）、「（
      這批在高雄查獲的安非他命，究竟是不是由古姓男子告訴
      你，再由你轉告丁○○知道？）是」（本院上更（二）卷
      第79頁、第80頁）等語，此部分之供述，核與被告丁○○
      及證人李維新前引調查局臺北市調查處之供述均相符。此
      外，亦有前述之薆王大飯店簡略位置圖之便條紙、天山銀
      樓名片、3包安非他命淨重合計5000公克可資佐證，堪認
      被告丙○前開否認知悉該批貨是安非他命之辯解，要係卸
      責之詞，不足採信。
（五）證人李維新曾於84年8月4日於調查處供述渠至高雄市薆王
      飯店提取安非他命之經過情節，雖供稱：「我答應替丁○
      ○到高雄幫忙他接運安非他命，並負責送到臺北再交給丁
      ○○」、「我提領80萬元後，返回王牌西餐廳，將款項交
      給丁○○」等語（同上偵查卷第9頁正、反面），惟與前
      揭丁○○、丙○於調查處供稱：安非他命係由李維新及阿
      國販入，渠2人各買5公斤、各交付135萬元等情已有不符
      ，且證人李維新嗣於本院前審審理中亦改稱：是和「阿國
      」一起去的，一人買一半，各135萬元，每人5公斤等語（
      本院上更（三）卷第115頁），是證人李維新所為上開與
      丁○○、丙○供述不符之部分，已為渠所更正，自不足採
      ，附此敘明。至證人李維新於本院前審另稱：都沒有與丙
      ○接觸等語（同上卷第122頁），惟被告丙○是應古姓成
      年男子之要求介紹買主並將古某欲出售安非他命之事轉告
      丁○○，已如前述，是證人李維新此一說辭尚難據為有利
      於被告丙○之認定。
（六）被告丁○○雖辯稱：其本來要與李維新、「阿國」一起購
      買該批安非他命，但後來沒有買云云，惟依其於本院所供
      ：「丙○問我要不要買，我要買，因為我錢不夠，所以找
      李維新及阿國一起來買。（你當時與李維新、阿國決定要
      各買幾公斤？）當時我帶100 萬元，他們帶多少錢我不知
      道。（你們沒有事先約好1 個人買幾公斤嗎？）我們沒有
      講就各自帶錢去，到高雄後，我發現他們錢夠了，所以我
      就沒有買」等情觀之，被告丁○○既因錢不夠而找李維新
      及「阿國」一起購買，焉有不與李維新及「阿國」事先就
      該批安非他命交易之價格、數量商議之理？價、量既未議
      定，李維新及「阿國」所攜帶之款項270 萬元又為何恰好
      達到古姓成年男子所指示之單次交易下限？是被告丁○○
      上開於本院所供，顯與常情不符，應認其所辯本來要與李
      維新、「阿國」一起購買該批安非他命，但後來沒有買之
      說辭，意在掩飾其幫助古姓成年男子代為尋覓買主之犯行
      ，委無足採。另被告丁○○之辯護人於本院訊問時曾聲請
      本院傳訊證人即天山銀樓員工乙○○到庭，擬證明當日前
      去天山銀樓匯款至香港時，究係何人交付金錢予伊委託伊
      辦理匯款事宜云云，然該辯護人嗣於本院審理時已拋棄此
      項證據之調查聲請（本院卷第62頁），且查乙○○經本院
      合法傳訊，未於審理期日到庭，僅由自稱為伊父親之陳文
      山具狀到院稱：伊已移民美國多年未歸，無法出庭應訊云
      云，此有本院審理期日報到單及陳文山之陳報狀可稽（本
      院卷第52頁、第55頁）。再查乙○○前已於檢察官訊問中
      業已否認有收受被告丁○○之270萬元，且觀諸合作金庫
      銀行高雄分行93年3月5日合金高存字第0930001377號函暨
      所附帳戶往來情形明細表（本院上更（三）卷第90頁至第
      91頁），並無證人乙○○為被告等匯寄款項至香港之情形
      ，是證人乙○○顯與本件被告之犯罪事實無涉，其未收受
      款項並辦理匯款自不足以認定被告丁○○並無暫收該270
      萬元並依古姓成年男子指示將之匯往香港之行為。選任辯
      護人另以在調查局逮捕本案各嫌犯身上均未搜獲270萬元
      之匯款收據，該收據顯在迄未到案之「阿國」身上，足證
      該270萬元之貨款交付給銀樓辦理匯款者，確為「阿國」
      無誤，被告丁○○並未經手該270萬元等語置辯，惟查匯
      款收據在何人身上，究與何人參與匯款並無必然之關聯，
      況古姓成年男子既經被告丙○聯絡確認其已收到款項，該
      匯款收據是否可能業遭被告等人丟棄，亦值探究，自難僅
      以在被告丁○○身上未搜獲匯款收據，即遽以認定其未經
      手本件270萬元，附此敘明。
（七）按「現行刑法關於正犯、從犯之區別，本院所採見解，係
      以其主觀之犯意及客觀之犯行為標準，凡以自己犯罪之意
      思而參與犯罪，無論其所參與者是否犯罪構成要件之行為
      ，皆為正犯，其以幫助他人犯罪之意思而參與犯罪，其所
      參與者，苟係犯罪構成要件之行為，亦為正犯，必以幫助
      他人犯罪之意思而參與犯罪，其所參與者又為犯罪構成要
      件以外之行為，始為從犯」；又按「刑法上之幫助犯，固
      以幫助他人犯罪之意思而參與犯罪構成要件以外之行為而
      成立，惟所謂以幫助他人犯罪之意思而參與者，指其參與
      之原因，僅在助成他人犯罪之實現者而言，倘以合同之意
      思而參加犯罪，即係以自己犯罪之意思而參與，縱其所參
      與者為犯罪構成要件以外之行為，仍屬共同正犯，又所謂
      參與犯罪構成要件以外之行為者，指其所參與者非直接構
      成某種犯罪事實之內容，而僅係助成其犯罪事實實現之行
      為而言，苟已參與構成某種犯罪事實之一部，即屬分擔實
      施犯罪之行為，雖僅以幫助他人犯罪之意思而參與，亦仍
      屬共同正犯」，此分別有最高法院25年上字第2253號、27
      年上字第1333號判例可資參照。本件依現存卷證，僅足以
      證明被告丙○、丁○○係依照香港古姓成年男子所指示安
      非他命交易之價格、數量代該古姓男子尋覓買主，以助成
      該宗毒品買賣之實現，既無證據顯示被告丁○○、丙○與
      該古姓成年男子間有何參與販賣安非他命之協議，或被告
      丁○○、丙○有何交付安非他命或就該古姓成年男子販賣
      安非他命所得有何利益分配之行為，自難遽以認定被告2
      人就該古姓成年男子販賣安非他命之行為，係以自己犯罪
      之意思而參與。至被告2 人雖有將貨款270 萬元依古姓男
      子之指示分別匯入香港周志雄、羅佩如名下之帳戶內而有
      暫收貨款之行為，惟其2人暫收貨款既係為該古姓男子暫
      時保管，旋即匯往香港，且均未自其中獲取任何利益，自
      難認渠等暫時保管款項之行為係屬販賣安非他命犯罪事實
      之一部而為犯罪構成要件之行為。被告丙○、丁○○既均
      明知古姓成年男子非法販賣安非他命牟利，雖無共同營利
      意圖，惟渠等既依古姓男子所指示安非他命交易之價格、
      數量代為尋覓買主，並暫時保管貨款，以助成該宗毒品買
      賣之實現，顯係以幫助他人犯罪之意思而參與犯罪構成要
      件以外之行為，揆諸上開說明，自應屬幫助犯甚明。
（八）綜上所述，本件事證明確，被告丁○○、丙○二人犯行均
      堪以認定。
三、按安非他命前經行政院衛生署於79年10月9 日以衛署藥字第
    904142號公告列為前麻醉藥品管理條例第2 條第4 款之「化
    學合成麻醉藥品」管理，並禁止於醫療上使用，而於同年月
    11日生效，依同條例第13條規定，不得非法輸入、製造、運
    輸、販賣、持有、施打或吸用。被告丁○○、丙○依古姓成
    年男子所指示安非他命交易之價格、數量代為尋覓買主，並
    暫時保管貨款，以助成該宗毒品買賣之實現，核其等所為，
    係幫助犯前麻醉藥品管理條例第13條之1 第2 項第1 款之非
    法販賣化學合成麻醉藥品罪。被告等行為後，毒品危害防制
    條例已於87年5 月20日修正公布，同年月22日生效，安非他
    命已列入該條例第2 條第2 項第2 款之第2 級毒品，惟該條
    例第4 條第2 項有關販賣第2 級毒品之法定刑最高度為無期
    徒刑或7 年以上有期徒刑，較高於被告丁○○、丙○2 人行
    為時之麻醉藥品管理條例第13條之1 第2 項第1 款之5 年以
    上有期徒刑，依刑法第2 條第1 項但書之規定，比較新、舊
    法，自以舊法即前麻醉藥品管理條例第13條之1 第2 項第1
    款之規定有利於被告丁○○、丙○2 人，而應適用舊法即前
    麻醉藥品管理條例第13條之1 第2 項第1 款之規定。公訴人
    認被告丁○○與丙○2 人共同意圖販售安非他命牟利（此部
    分起訴範圍業據檢察官於本院準備程序中加以更正，詳後述
    ），而為非法販賣化學合成麻醉藥品罪之共同正犯，尚有未
    洽。雖查被告二人共同幫助古姓成年男子販賣安非他命，有
    如前述，但按刑法第廿八條之共同正犯係指二人以上共同實
    施犯罪行為而言，幫助他人犯罪並非共同實施正犯，雖事實
    上有二人以上共同幫助，要亦各負幫助罪責，無適用該條之
    餘地。（最高法院54年度台上字第1021號判決參照）是本案
    毋庸論以被告二人應成立共同正犯。再者被告丁○○曾犯竊
    盜、偽造有價證券、贓物、違反麻醉藥品管理條例、藥物藥
    商管理法、偽造文書、誣告、肅清煙毒條例等罪，其於76年
    所犯之違反藥物藥商管理法案件，經本院判處有期徒刑1年
    ，上訴後，經最高法院駁回上訴而確定，而於民國82年7月
    15日執行完畢（丁○○另所犯之贓物、偽造文書、煙毒、藥
    事法等罪，經定執行刑為有期徒刑2 年6月確定，於84年11
    月25日假釋期滿執行完畢，此部分不構成累犯），此有本院
    被告全國前案紀錄表在卷可參，其受有期徒刑執行完畢後，
    5年以內再犯本件有期徒刑以上之罪，為累犯，應依法加重
    其刑。又被告丁○○、丙○係幫助犯前揭罪行，爰依刑法第
    30條第2項之規定，按正犯之刑減輕其刑，並就被告丁○○
    部分依法先加後減之。
四、原審認被告丁○○、丙○2 人事證明確，予以論科，固非無
    見。惟查：（一）被告2 人係基於幫助古姓成年男子非法販
    賣安非他命之犯意，代該古姓男子覓得買主李維新、「阿國
    」，原審認被告2 人與李維新、「阿國」係基於共同販入安
    非他命營利之意思而共同非法販賣安非他命，認被告2 人為
    非法販賣化學合成麻醉藥品罪之共同正犯，尚有未洽；（二
    ）被告等行為後，毒品危害防制條例已於87年5 月20日修正
    公布，同年月22日生效，該條例第2 條第2 項第2 款已將安
    非他命列為第2 級毒品，關於販賣第2 級毒品者，於同條例
    第4 條第2 項定有處罰明文，其法定刑度高於前麻醉藥品管
    理條例第13條之1 第2 項第1 款之非法販賣安非他命罪，原
    審未及依刑法第2 條第1 項規定為適用法律之比較，亦有未
    合；（三）本件交付安非他命之地點應為薆王大飯店，有卷
    附之名片乙張可資參照，原判決前後記載為「愛王飯店」、
    「薆王飯店」均不正確；（四）原判決事實欄對於香港年籍
    不詳之古姓男子，是否有責任能力（即是否滿14歲）？或是
    為14歲以上18歲未滿之少年，涉及被告2 人之行為是否有加
    重之事由，未明確記載，不足為適用法令之依據，亦有未洽
    。被告2 人提起上訴，否認犯罪固無可取，惟原判決關於此
    部分既有上開可議之處，即屬無可維持，自應由本院將原判
    決關於被告2 人共同非法販賣安非他命及被告丙○定執行刑
    部分均撤銷，另為適當之判決。爰審酌被告丁○○前有毒品
    案件等多項犯罪前科，素行不佳、丙○則前無不良前科紀錄
    ，此有本院被告前案紀錄表在卷可參（本院卷第7頁至第13
    頁、第14頁），竟幫助他人販賣安非他命，破壞社會秩序，
    且幫助販賣之毒品數量龐大，所生危害不輕，以及其二人如
    事實欄所示之犯罪動機、目的、手段及犯罪後猶不知供承犯
    行之態度等一切情狀，分別量處如主文第2、3項所示之刑，
    以示懲儆。至扣案之安非他命3包（淨重5公斤），為違禁物
    ，應依刑法第38條第1項第1款之規定，不問屬於犯人與否予
    以宣告沒收。另扣案黑色公文包、藍色旅行袋、白色帆布袋
    ，非被告等所有，且亦非屬違禁物，爰不另為沒收之諭知。
五、公訴意旨另以：被告丁○○與丙○共同意圖販售安非他命牟
    利（此部分起訴範圍業據檢察官於本院準備程序中陳稱原起
    訴書所載被告丁○○、丙○與李維新共同意圖販售安非他命
    牟利係「丁○○與丙○共同意圖販售安非他命牟利」之誤寫
    而當庭請求加以更正，參見本院94年1月24日準備程序筆錄
    ，本院卷第23頁），84年7月間駱某經由丙○之媒介以每公
    斤27萬元之價格向香港古姓男子購買安非他命，因認被告丁
    ○○、丙○此部分以營利為目的，共同向古姓男子購買安非
    他命之犯行，亦係非法販賣化學合成麻醉藥品罪之共同正犯
    云云。惟查，本件安非他命並非被告丁○○、丙○向古姓成
    年男子所購買，而係古姓成年男子以上開俗稱「死轉手」方
    式（即本件事實欄所載之交貨方式），預先將毒品藏放在薆
    王大飯店214號房內，被告二人事先對於毒品之下落均不知
    情，嗣並由古姓男子之電話指示直接發貨予被告2人所覓得
    之買主李維新、「阿國」等人，被告二人並未曾接觸本案之
    毒品，均業見前述；復查無其他積極證據足證被告丁○○、
    丙○有何基於販入後伺機販出以營利之意圖，而向該古姓成
    年男子販入安非他命之犯行，是公訴人指訴被告2人另涉有
    此部分之共同販賣安非他命之犯嫌，尚屬不能證明。惟公訴
    人認被告2人此部分與前揭論罪科刑部分為實質上一罪關係
    ，本院爰均不另為無罪之諭知。
六、據上論斷，應依刑事訴訟法第369 條第1 項前段、第364 條
    、第299條第1項前段，前麻醉藥品管理條例第13條之1第2項
    第1款、刑法第11條前段、第2條第1項但書、第30條第2項、
    第47條、第38條第1項第1款，判決如主文。
本案經檢察官陳維練到庭執行職務。
中　  華    民  　國    94　  年    3  　月　　22　　日
                  刑事第十二庭審判長法  官　李文成
                                    法  官　王復生
                                    法  官　周盈文
以上正本證明與原本無異。
如不服本判決，應於收受送達後十日內向本院提出上訴書狀，其
未敘述上訴之理由者並得於提起上訴後十日內向本院補提理由書
（均須按他造當事人之人數附繕本）。
                                    書記官　余姿慧
中　  華    民  　國    94　  年    3  　月　　22　　日
附錄：本案論罪科刑法條全文
麻醉藥品管理條例第13條之1 第2 項第1 款：
違反前條之規定，其屬於第2 條第1 款至第3 款之麻醉藥品者，
應分別依法處罰。
違反前條之規定，其屬於第2條第4款之麻醉藥品者，依左列規定
處罰：
一、非法輸入、製造、運輸、販賣者，處5 年以上有期徒刑，得
    併科5 萬元以下罰金。
二、意圖販賣而非法持有者，處3 年以上10年以下有期徒刑，得
    併科3 萬元以下罰金。
三、意圖營利而非法為人施打者，處5 年以下有期徒刑，得併科
    2 萬元以下罰金。
四、非法施打、吸用者，處3 年以下有期徒刑、拘役或1 萬元以
    下罰金。
五、非法持有者，處2 年以下有期徒刑、拘役或5 千元以下罰金
    。
前項第1 款之未遂犯罰之。
犯第2 項第4 款之罪有癮者，應由審判機關先行指定相當處所勒
戒。經勒戒斷癮後再犯者，加重本刑至3 分之2 。
